【裁判字號】    97,易緝,16
【裁判日期】    970317
【裁判案由】    竊盜等
【裁判全文】
臺灣高雄地方法院刑事判決              97年度易緝字第16號
公  訴  人  臺灣高雄地方法院檢察署檢察官
被      告  甲○○
上列被告因竊盜等案件，經檢察官提起公訴（95年度偵字第3204
2 號），本院判決如下：
    主  文
甲○○犯竊盜罪，累犯，處有期徒刑伍月。又犯竊盜未遂罪，累
犯，處有期徒刑參月。應執行有期徒刑柒月。
    事  實
一、甲○○前因偽造有價證券案件，經本院以89年易緝字第33號
    判決，判處有期徒刑5 年確定，於民國92年10月24日縮短刑
    期假釋出監，所餘刑期付保護管束，於93年11月28日保護管
    束期滿假釋未經撤銷，未執行之刑以執行完畢論。惟其未能
    警惕，因與乙○○為朋友，曾借住高雄縣大樹鄉○○村○○
    路107 之24號乙○○之住處，並常有往來。竟意圖為自己不
    法之所有，基於竊盜之犯意，先於95年11月9 日前某日，至
    乙○○住處與乙○○母親閒話家常，趁機取得該住處大門鑰
    匙後，藉口離去一下，旋持至高雄縣大樹鄉○○村○村街委
    由不知情之宏文鎖印行人員複製1 把，再返回與乙○○母親
    繼續聊天，並趁隙將取得之鑰匙放回原處。嗣於95年11月9
    日下午4 時許前之某時，甲○○持該複製之鑰匙，啟門侵入
    乙○○上開住處後，竊取乙○○所有鑽石戒指1 只、聚寶盆
    內錢幣共新臺幣（下同）15,800元、水藍色皮夾內之現金
    4,000 元、尼康牌數位相機1 台，合計價值約70,000元。又
    於同月10日下午4 時29分許，另基於上開相同之竊盜犯意，
    復持該複製之鑰匙，侵入乙○○上開住處後，著手搜尋物色
    財物，並藏匿其中。嗣於同月11日上午7 時10分許，甲○○
    自乙○○住處樓梯走下來時，為乙○○發現後迅即逃離而未
    得手，隨後將上開複製鑰匙棄置於某路邊垃圾桶內。嗣經乙
    ○○調閱其住處監視錄影帶後報警查獲。
二、案經乙○○訴由高雄縣政府警察局仁武分局報告臺灣高雄地
    方法院檢察署檢察官偵查起訴。
    理  由
一、按被告以外之人於審判外之言詞或書面陳述，除法律有規定
    者外，不得作為證據；又被告以外之人於審判外之陳述，雖
    不符刑事訴訟法第159 條之1 至第159 條之4 之規定，而經
    當事人於審判程序同意作為證據，法院審酌該言詞陳述或書
    面陳述作成時之情況，認為適當者，亦得為證據，刑事訴訟
    法第159 條第1 項、第159 條之5 第1 項分別定有明文。本
    件被告甲○○於審判程序時，對於檢察官所提出之各項傳聞
    證據，均明示同意有證據能力（見本院卷第48頁），本院審
    酌各該證據並非違法取得，與待證事實具關聯性，證明力亦
    非明顯過低等情，以之作為證據使用係屬適當，自得採為認
    定事實之證據。
二、上揭被告委請不知情之宏文鎖印行擅自複製乙○○家中鑰匙
    ，再持該鑰匙於上揭時地無故侵入乙○○住處行竊等事實，
    業據證人乙○○於警詢、偵查及本院審理時指證歷歷，並有
    乙○○住處監視錄影翻拍照片及蒐證照片可資佐證。被告對
    於先後2 次侵入乙○○住處行竊之事實雖亦坦認無誤，然否
    認行竊之財物包括鑽石戒指及藍色皮夾內之4,000 元現金云
    云。經查：
（一）本件乙○○住處所失竊之上開財物，係於95年11月9 日下
      午4 時許即已發現，當時乙○○未報案原因，乃誤認或許
      是家人所為，故未即時報案。嗣被告於95年11月10日下午
      4 時29分許侵入乙○○住處，藏匿在該住處內，於翌日早
      上為乙○○發現並調閱監視錄影畫面得知被告有侵入其住
      處之事實，乃報警查獲等情，業經乙○○於警詢時證述明
      確（見警卷第7-9 頁）。而被告既自承有行竊乙○○聚寶
      盆內之錢幣及數位相機，顯見上開皮夾內之現金及鑽石戒
      指係同時段失竊無疑。
（二）被告雖辯稱未竊取鑽石戒指及皮夾內現金等物，惟依證人
      乙○○警詢時證稱，發現家中財物失竊當日，經調閱監視
      錄影畫面，僅發現被告侵入其住處。再依其到庭結證稱「
      事發後立即清點家中物品，發現上開藍色皮夾遭丟棄於床
      底下，櫃台抽屜亦遭撬開，戒指及相機均不見，而本案發
      生之前，其住處並無發現物品失竊或遺失」等語，足見上
      開鑽石戒指及皮夾內現金若非被告所竊，唯有乙○○家人
      為可能行竊之人。但依上開行竊皮夾內現金後，將皮夾丟
      棄於床下，又有撬開抽屜之情觀之，顯見行事匆匆，當非
      內賊所為，且無以掩人耳目，並多此一舉矣。準此而論，
      被告辯稱未行竊鑽石戒指及皮夾內現金云云，並非可信。
（三）證人乙○○雖到庭證稱「被告11月9 日沒有進去（我家中
      ）」、「被告從9 日進入後就沒有出來，我是10日發現後
      就去報案」等語，先後歧異，惟其警詢時已明確指稱「95
      年11月9 日下午4 時許發現失竊，會遲至今日（11日）報
      案，是因為不知何人行竊」等語，可知證人係因時間經過
      已一年有餘，記憶模糊所致。另被告到庭陳稱「有進去2
      次」，但又稱「這3 天都在證人家中」等語，亦有矛盾，
      諒亦有時間經過而記憶不清之情形，然均無礙於上開事實
      之認定。
（四）被告第2 次即95年11月10日侵入乙○○住處後藏匿其中，
      並於翌日自乙○○住處樓上下樓始遭發現，顯有物色並搜
      尋財物之著手行竊犯行無訛。綜上所述，本案事證明確，
      被告上開犯行，均堪認定，應依法論科。
三、核被告於95年11月9 日所為，係犯刑法第306 條第1 項之無
    故侵入他人住宅罪及同法第320 條第1 項之竊盜罪；於95年
    11月10日所為，係犯刑法第306 條第1 項之無故侵入他人住
    宅罪及同法第320 條第3 項、第1 項之竊盜未遂罪，起訴意
    旨認被告第2 次行竊仍成立竊盜既遂之罪，尚有未合。又被
    告如事實欄所載有期徒刑執行完畢之前案紀錄，有臺灣高等
    法院被告前案紀錄表在卷可稽，其於有期徒刑執行完畢後5
    年以內，故意再犯本件有期徒刑以上之4 罪，均為累犯，均
    依刑法第47條第1 項之規定，加重其刑。其上開已著手於竊
    盜行為之實行而不遂，為未遂犯，爰依刑法第25條第2 項之
    規定減輕其刑，並依法先加重後減輕之。按被告侵入乙○○
    住宅竊取物品而先後違犯無故侵入他人住宅及竊盜之罪，均
    係基於一個竊盜之決意，為達成該竊盜犯行所為之各個舉動
    ，應各屬法律概念之一行為，其一行為觸犯上開二罪名，為
    想像競合犯，應各依刑法第55條規定，從一較重之竊盜罪及
    竊盜未遂罪處斷【雖於95年7 月1 日刑法修正前，實務上就
    類似上開情形，均以牽連犯處斷，未論以想像競合犯。然行
    為人之數個犯罪構成要件行為應如何處斷，本應視法律之明
    文規定及法理之妥適與否，依具體個案情況不同而為衡酌適
    用。就本案情形，如牽連犯未經刪除，因侵入住宅進而竊盜
    其行為之著手時點不同，於社會事實之概念上，得將之區分
    成二行為，而該二行為間，又存有方法、目的之牽連關係，
    自宜論以牽連犯；惟修正後既刪除牽連犯之規定，被告上開
    侵入住宅及竊盜二罪，行為固有先後之分，但被告主觀上基
    於一個竊盜之決意而實施犯罪，侵入住宅及竊盜之行為時間
    甚為密接，可認係為達成單一不法目的所為之各個舉動，如
    予以綜合為單一評價，顯較將之各別評價而論以數罪為合理
    ，並可避免因過度評價，而有違刑罰謙抑原則，是在刑法修
    正後，關於想像競合犯之一行為之概念，宜配合法律之修正
    而為適當之修正、擴張，又此等法律見解上之變更，係因應
    法律修正所致，非謂論理上有相互矛盾之情，附此敘明】。
    被告所犯二罪，犯意各別，行為互異，應予分論併罰。審酌
    被告年值青壯，竟貪圖私利，隨意侵入他人住宅並竊取財物
    ，且利用與被害人之情誼，心生惡念，破壞社會秩序及人際
    互信，尤屬可議，又迄今未賠償被害人損失，未見悔意，本
    不宜輕縱；惟其犯罪後大致坦白承認，被害人到庭陳述意見
    ，仍為被告設想，求處輕刑，及其犯罪動機係有卡債問題等
    一切情狀，各量處如主文所示之刑，並定其應執行之刑，以
    資懲儆。至被告行竊使用複製之鑰匙據其陳稱業已丟棄，故
    不為沒收之諭知，附此敘明。
四、查被告犯罪後，中華民國九十六年罪犯減刑條例業於96年6
    月15日修正公布，並自同年7 月16日起施行。該條例第5 條
    規定：「本條例施行前，經通緝而未於中華民國九十六年十
    二月三十一日以前自動歸案接受偵查、審判或執行者，不得
    依本條例減刑。」本件被告犯罪時間雖在該條例所定96年4
    月24日減刑基準日之前，惟被告前經合法傳拘均未到庭，經
    本院於96年4 月25日發布通緝，97年1 月25日經警逮捕緝獲
    到案一情，有本院通緝書及臺南縣警察局歸仁分局通緝案件
    報告書在卷為憑，被告既於該條例施行前經發布通緝，又非
    自動歸案接受審判，依上開減刑條例之規定，本件所犯二罪
    ，即不得邀減刑之寬典，併予指明。
據上論斷，應依刑事訴訟法第299 條第1 項前段、刑法第320 條
第3 項、第1 項、第306 條、第55條、第47條第1 項、第25條第
2項 、第51條第5 款，刑法施行法第1 條之1 ，判決如主文。
本案經檢察官丙○○到庭執行職務。
中    華    民    國    97    年    3     月    17    日
                  刑事第五庭  法  官  李嘉益
以上正本證明與原本無異。
如不服本判決應於收受本判決後10日內向本院提出上訴書狀，並
應敘述具體理由，如未敘述上訴理由者，應於上訴期間屆滿後20
日內補提理由書狀於本院（均須按他造當事人之人數附繕本）「
切勿逕送上級法院」。
中    華    民    國    97    年    3     月    17    日
                              書記官  郭南宏
附錄本判決論罪之法條：
刑法第320條
  意圖為自己或第三人不法之所有，而竊取他人之動產者，為竊
  盜罪，處5 年以下有期徒刑、拘役或500元以下罰金。
  意圖為自己或第三人不法之利益，而竊占他人之不動產者，為
  竊盜罪，依前項之規定論處。
  前二項之未遂犯罰之。
刑法第306條
  無故侵入他人住宅、建築物或附連圍繞之土地或船艦者，處一
  年以下有期徒刑、拘役或300元以下罰金。
  無故隱匿其內，或受退去之要求而仍留滯者，亦同。


司法院資訊處製作；財團法人民間司法改革基金會備份。
